臺灣高等法院刑事判決
110年度上訴字第2674號
上  訴  人  
即  被  告  黃柏諭



選任辯護人  蔣子謙律師
            李岳洋律師
上列上訴人因違反槍砲彈藥刀械管制條例案件，不服臺灣新北地
方法院110年度訴字第15號，中華民國110年6月9日第一審判決（
起訴案號：臺灣新北地方檢察署109年度偵字第41236號），提起
上訴，本院判決如下：
    主  文
上訴駁回。
    事  實
一、黃柏諭明知具有殺傷力之非制式手槍，屬槍砲彈藥刀械管制
    條例所管制之物品，未經許可，不得無故持有，竟基於非法
    持有非制式手槍之犯意，於民國108年底某日，在新北市○
    ○區某處，以新臺幣（下同）3萬元之代價，向真實姓名、年
    籍均不詳，綽號「黑仔」之成年男子（下稱「黑仔」），購
    入如附表所示具殺傷力之非制式手槍1枝而持有之。嗣於109
    年10月29日上午9時40分許，經警持原審法院所核發之搜索
    票，前往其位於新北市○○區○○街0○0號0樓住處執行搜索，並
    扣得上開非制式手槍，始悉上情。
二、案經○○市政府警察局○○分局報告臺灣新北地方檢察署檢
    察官偵查起訴。
    理  由
壹、證據能力之認定部分：
    按刑事訴訟法第159 條之5 立法意旨，在於確認當事人對於
    傳聞證據有處分權，得放棄反對詰問權，同意或擬制同意傳
    聞證據可作為證據，屬於證據傳聞性之解除行為，如法院認
    為適當，不論該傳聞證據是否具備刑事訴訟法第159 條之1
    至第159 條之4 所定情形，均容許作為證據，不以未具備刑
    事訴訟法第159 條之1 至第159 條之4 所定情形為前提。此
    揆諸「若當事人於審判程序表明同意該等傳聞證據可作為證
    據，基於證據資料愈豐富，愈有助於真實發見之理念，此時
    ，法院自可承認該傳聞證據之證據能力」立法意旨，係採擴
    大適用之立場。蓋不論是否第159 條之1 至第159 條之4 所
    定情形，抑當事人之同意，均係傳聞之例外，俱得為證據，
    僅因我國尚非採澈底之當事人進行主義，故而附加「適當性
    」之限制而已，可知其適用並不以「不符前四條之規定」為
    要件（最高法院104 年度第3 次刑事庭會議決議參照）。經
    查，本件以下所引用之供述或非供述證據，因檢察官、被告
    黃柏諭及被告之選任辯護人均已於本院準備程序就證據能力
    均表示同意作為證據（見本院卷第73至74頁），且迄至言詞
    辯論終結前均未聲明異議，而本院審酌上開供述或非供述等
    證據資料製作時之情況，無不當取供及證明力明顯過低之瑕
    疵，認以之作為證據應屬適當，揆諸前開規定，本院認前揭
    證據資料有證據能力，合先敘明。
貳、認定被告犯罪事實所憑之證據及理由：
　　上揭事實，業據被告於警詢、偵查及原審、本院審理時均坦
    白承認（見偵字卷第15至20頁、第63至65頁；原審卷第76頁
    、第191頁；本院卷第72頁、第125至126頁），復有原審法
    院109年聲搜字1846號搜索票1紙；○○市政府警察局○○分局搜
    索扣押筆錄、扣押物品目錄表各1份及扣案物暨現場照片5張
    在卷可稽（見偵字卷第21頁、第23至27頁、第45至47頁），
    及如附表所示之非制式手槍扣案為證。而扣案之槍枝，經送
    請內政部警政署刑事警察局以檢視法、性能檢驗法進行鑑定
    ，其鑑定結果：「送鑑手槍1枝（槍枝管制編號0000000000
    號），認係非制式手槍，由仿手槍外型製造之槍枝，組裝已
    貫通之金屬槍管而成，擊發功能正常，可供擊發適用子彈使
    用，認具殺傷力。」等情，亦有該局109年12月7日刑鑑字第
    0000000000號鑑定書附卷可考（見偵字卷第77至80頁），堪
    認被告上開任意性自白核與事實相符，可以採取。據上，本
    件事證明確，被告上揭犯行足可認定，應依法論科。
參、論罪部分：
一、按持有手槍罪為繼續犯，於其終止持有之前，犯罪行為仍在
    繼續實施之中，其間法律縱有變更，但其行為繼續實施至新
    法施行以後，即無行為後法律變更之可言（最高法院102年
    度台上字第1305號判決意旨參照）。查被告於108年底購入
    而持有上開具殺傷力之非制式手槍，迄至109年10月29日遭
    警查獲時止，槍砲彈藥刀械管制條例第4條、第7條、第8條
    固已於109年6月10日修正公布施行，惟揆諸前揭說明，被告
    持有上開具殺傷力之非制式手槍之行為，其持有之繼續，乃
    行為之繼續，非狀態之繼續，亦即一經持有槍枝，犯罪即已
    成立，惟其完結須繼續至持有行為終了之時，故不生行為後
    法律變更應為新舊法比較之問題，自應適用其行為終了時即
    現行槍砲彈藥刀械管制條例之規定。是核被告所為，係犯槍
    砲彈藥刀械管制條例第7條第4項之非法持有非制式手槍罪。
二、又據前述，被告於108年底某日起，持有上開具殺傷力之非
    制式手槍後，其持有行為應繼續至109年10月29日被查獲時
    為止，具有行為繼續之性質，為繼續犯，應論以單純一罪。
三、槍砲彈藥刀械管制條例之未經許可持有槍枝罪，其持有行為
    係行為之繼續，持有犯罪之完成須以其繼續持有行為終了時
    為斷。且繼續犯之「最初行為」、「中間行為」或「行為終
    了」，祗要其中一部行為係在另一犯罪所處徒刑執行完畢5
    年以內者，即該當累犯之要件（最高法院109年度台上字第2
    595號判決意旨參照）。經查，被告前因妨害風化案件，經
    原審法院以109年度簡字第3028號判決處有期徒刑3月確定，
    並於109年9月10日易科罰金執行完畢，有本院被告前案紀錄
    表1 份在卷可佐，而被告持有上開具殺傷力之非制式手槍，
    為繼續犯，其行為終了時乃109年10月29日即本案查獲時，
    依上開說明，被告所犯本案非法持有非制式手槍罪，為累犯
    ，本應依法加重其刑。然參酌司法院釋字第775 號解釋之意
    旨，法院就符合累犯要件之被告，仍應以其是否有其特別惡
    性或對刑罰反應力薄弱等事由，依職權本於合目的性之裁量
    ，妥適審酌被告所犯前後數罪間，關於前案之性質（故意或
    過失）、前案徒刑之執行完畢情形（有無入監執行完畢、是
    否易科罰金或易服社會勞動）、再犯之原因、兩罪間之差異
    （是否同一罪質、重罪或輕罪）、主觀犯意所顯現之惡性及
    其反社會性等情，綜合判斷各別被告有無因加重本刑致生所
    受刑罰超過其所應負擔罪責之情形，裁量是否加重最低本刑
    。而被告犯前述妨害風化罪，固與本案被告所犯非法持有非
    制式手槍罪均屬故意犯罪，然衡酌被告前案所犯之罪之保護
    法益、罪質類型，與本案論罪之罪名未盡相同，尚難以被告
    曾犯妨害風化案件之事實，逕自推認被告有犯本案非法持有
    非制式手槍罪之特別惡性或有何累犯立法意旨之刑罰感應力
    較薄弱，而有加重其最低本刑之必要。揆諸前開司法院釋字
    第775 號解釋意旨，裁量不予加重最低本刑，以符罪刑相當
    原則及比例原則。
四、復按刑法第59條規定，犯罪之情狀顯可憫恕，認科以最低度
    刑仍嫌過重者，得酌量減輕其刑。又刑事審判旨在實現刑罰
    權之分配的正義，故法院對有罪被告之科刑，應符合罪刑相
    當之原則，使輕重得宜，罰當其罪，以契合社會之法律感情
    ，此所以刑法第57條明定科刑時應審酌一切情狀，尤應注意
    該條所列10款事項以為科刑輕重之標準，並於同法第59條賦
    予法院以裁量權，如認犯罪之情狀可憫恕者，得酌量減輕其
    刑，俾使法院就個案之量刑，能斟酌至當。再按，刑法第59
    條規定犯罪之情狀可憫恕者，得酌量減輕其刑，其所謂「犯
    罪之情狀」，與同法第57條規定科刑時應審酌之一切情狀，
    並非有截然不同之領域，於裁判上酌減其刑時，應就犯罪一
    切情狀（包括第57條所列舉之10款事項），予以全盤考量，
    審酌其犯罪有無可憫恕之事由，即有無特殊之原因與環境，
    在客觀上足以引起一般同情，以及宣告法定最低度刑，是否
    猶嫌過重等等，資為判斷（最高法院95年度台上字第6157號
    判決意旨參照）。查被告為本案犯行時年僅18、19歲，年輕
    識淺而誤蹈法網，其雖持有上開具殺傷力之非制式手槍，然
    未同時持有可供發射之子彈，而無持槍外出從事危害社會秩
    序之行為，且迭於警詢、偵查及原審、本院審理時均坦認犯
    罪，具有悔意，是綜觀被告犯罪情狀，其犯罪情節尚屬輕微
    ，而其所犯本罪之法定最低刑度為5年以上有期徒刑，與其
    犯罪情節相較，自有情輕法重之憾，並依被告客觀之犯行與
    主觀之惡性兩者加以考量，認客觀上足以引起社會上一般人
    之同情，顯有堪以憫恕之處，因而認縱處以法定最低刑度猶
    嫌過重，爰依刑法第59條規定酌減其刑。
五、辯護意旨固辯稱：被告已於警詢及偵訊供述改造手槍來源，
    就「黑仔」為清楚之指證，並供述其具體所為，於110年3月
    5日提呈「黑仔」之微信帳號向臺灣新北地方檢察署告發，
    嗣被告透過朋友才得知「黑仔」的真實姓名為林瑋哲，此外
    ，被告又於110年7月5日再度陳報「黑仔」是被告友人「呂
    建儒（音譯）」所介紹，住新北市樹林區，配偶姓「羅」，
    雖後來才發現此人已經身亡，就本案而言確實有提供相關且
    特定之人，顯有助於偵查機關就綽號「黑仔」之人追蹤並落
    實相關查緝。是被告既於偵查中自白認罪，並完整供述具體
    犯嫌等資料及槍枝來源，無論該來源者是否經起訴、判決確
    定與否，當不足因此為不利被告之認定，更已符合「供述全
    部槍彈之來源」甚明，亦有幫助警方查獲之高度可能性或防
    止重大危害治安事件之發生，符合「因而查獲」要件，應適
    用毒品危害防制條例第18條第4項規定減輕或免除其刑等詞
    。而查：
（一）按槍砲彈藥刀械管制條例第18條第4項前段規定：「犯本
      條例之罪，於偵查或審判中自白，並供述全部槍砲、彈藥
      、刀械之來源及去向，因而查獲或因而防止重大危害治安
      事件之發生者，減輕或免除其刑。」其立法本旨，係在鼓
      勵犯上開條例之罪者自白，如依其自白進而查獲該槍、彈
      、刀械的來源供給者及所持有的槍、彈、刀械去向，或因
      而防止重大危害治安事件的發生時，既能及早破獲相關犯
      罪人員，並免該槍、彈、刀械續遭持為犯罪所用，足以消
      弭犯罪於未然，乃予寬遇，以啟自新。反之，犯該條例之
      罪者，雖於偵查或審判中自白，但若並未因而查獲該槍砲
      、彈藥、刀械的來源及去向，俾追究相關之犯罪人員，或
      因而防止重大危害治安事件之發生，自不符合該條項減免
      其刑之要件（最高法院110年度台上字第2415號判決意旨
      參照）。又法院非屬有偵查犯罪職權之機關或公務員，故
      不論被告係在司法警察（官）調查、檢察官偵查或法院審
      判中供出相關槍、彈之來源、去向，事實審法院僅須於言
      詞辯論終結前，調查有偵查犯罪職權之機關或公務員，是
      否由於被告之供出行為，而查獲該等槍、彈之來源、去向
      或因而防止重大危害治安事件之發生，以資審認被告有無
      上開減免規定之適用。倘已無從期待偵查機關在法院辯論
      終結前查獲被告所供述之槍、彈之來源、去向或因而防止
      重大危害治安事件之發生，事實審法院未依聲請或依職權
      ，就被告所指槍、彈來源、去向，進行追查是否確有其人
      、其事，仍不能即指有應於審判期日調查之證據而未予調
      查之違法（最高法院107年度台上字第4638號判決意旨參
      照）。
（二）被告為警查獲後，於警詢、偵訊及原審、本院審理時固自
      白上開非法持有非制式手槍之犯行，其於警詢時並供述上
      開槍枝來源為綽號「黑仔」之人，然並未能提供該人之確
      實資料以供調查（見偵字卷第18至19頁），遂未能查獲槍
      枝來源，有○○市政府警察局○○分局110年3月2日北市警安
      分刑字第0000000000號函在卷足佐（見原審卷第123頁）
      ，而被告於原審審理中雖提出該人之通訊軟體「微信」帳
      號，並向臺灣新北地方檢察署提出告發，然該署尚未能因
      而查獲該槍枝來源，亦有臺灣新北地方檢察署110年4月1
      日新北檢德翔109偵41236字第0000000000號函在卷可憑（
      見原審卷第163頁）。
（三）再者，被告於本院準備程序雖供稱：伊現在知道「黑仔」
      的名字是林瑋哲等語（見本院卷第72頁），而本院據被告
      及其辯護人之聲請函詢臺灣新北地方檢察署是否因被告之
      供述而查獲本案槍枝來源一情，先經該署以110年12月20
      日新北檢錫群110他2209字第0000000000號函覆以：本案
      前因查詢不到被告供述之綽號「黑仔」之人，業經本署簽
      結（詳函文），被告於二審中另查告該人之真實姓名為「
      林偉哲」並提供其臉書照片供查證，本署業經發查○○市政
      府警察局○○分局，目前該分局承辦人蘇皇魁員警表示尚未
      有結果，一有結果會速陳報本署等語，有臺灣新北地方檢
      察署上開函文及隨函檢附之簽結函文在卷足參（見本院卷
      第81至84頁），嗣本院復再次函詢前揭事項，則經臺灣新
      北地方檢察署函覆：本案目前卷內證據僅有黃柏諭單一指
      訴，不足以開啟新的偵查程序等語，並說明：本案經本署
      發查給○○市政府警察局○○分局調查林瑋哲，該分局回覆已
      查明林瑋哲之真實年籍，然經通知未到案，又黃柏諭表示
      已無更多相關資料可提供（詳○○分局110年12月28日函文
      及職務報告）；而林瑋哲經本署以關係人身分通知，亦未
      到庭（詳本署進行單及點名單），故目前卷內證據僅有黃
      柏諭單一指訴，不足以開啟新的偵查程序等語，有該署11
      1年2月10日新北檢錫群110他2209字第0000000000號函及
      隨函檢附之○○市政府警察局○○分局110年12月28日函文、1
      11年1月19日警員蘇皇魁出具之職務報告等件在卷可考（
      見本院卷第91至101頁）。
（四）稽此，本案尚無因被告之供述因而查獲槍枝來源，或因而
      防止重大危害治安事件發生之情，核與槍砲彈藥刀械管制
      條例第18條第4項前段所定之要件不符，自無適用該規定
      減輕或免除其刑之餘地。職是，辯護意旨前揭所辯情節，
      要難認有據足取。
肆、沒收部分：
一、扣案如附表所示之非制式手槍1 枝（含彈匣1個，槍枝管制
    編號：0000000000號），經鑑定具有殺傷力，詳如前述，屬
    違禁物，不問屬於犯人與否，應依刑法第38條第1 項之規定
    宣告沒收。
二、至扣案之APPLE廠牌IPHONE行動電話1支（含SIM卡1張），尚
　　無證據證明與本案有關，爰不予宣告沒收。　　
伍、駁回上訴之理由：
一、原審經詳細調查及審理後，基於以上相同之認定，引用槍砲
    彈藥刀械管制條例第7條第4項，刑法第11條前段、第59條、
    第42條第3項前段、第38條第1項等規定為依據，並審酌被告
    非法持有具殺傷力之非制式手槍，數量為1枝，未同時持有
    可供發射之子彈，亦未持以犯案，然持有時間歷時不短（約
    10個月），另審酌其犯罪之動機、目的、手段、素行及自陳
    為國中畢業之智識程度及生活狀況（見原審卷第192頁），
    犯後始終坦認犯行，態度尚稱良好等一切情狀，量處有期徒
    刑2 年6 月，併科罰金1 萬元，並諭知罰金如易服勞役，以
    1 千元折算1 日。另就沒收部分說明：扣案如附表所示之非
    制式手槍1枝，經鑑定結果，屬槍砲彈藥刀械管制條例第4條
    第1項第1款所列之槍枝，為違禁物，應依刑法第38條第1項
    規定宣告沒收。至其餘扣案之APPLE廠牌IPHONE行動電話1支
    （含SIM卡1張），尚無證據證明與被告本案犯行有關，爰不
    予宣告沒收。經核原審上開認事用法，均無違誤，量刑亦稱
    允恰。
二、被告上訴意旨固指稱：依據前揭辯護意旨，本件被告應依槍
    砲彈藥刀械管制條例第18條第4項規定減輕或免除其刑，原
    審漏未適用，尚有違誤等語。惟查，本件被告並無槍砲彈藥
    刀械管制條例第18條第4項之適用，詳如前述，而原判決亦
    就認定本案尚無槍砲彈藥刀械管制條例第18條第4項前段供
    出來源因而查獲之減輕或免刑規定之適用，詳予說明理由（
    見原判決第4至5頁），核無未合，難謂有何違法不當。被告
    上訴意旨顯係就已經原審論斷、說明之事項，依憑己意，再
    事爭執，尚無足取。據此，被告上訴意旨所指情節，並無理
    由，應予駁回。
據上論斷，應依刑事訴訟法第368 條，判決如主文。
本案經檢察官陳香君提起公訴，檢察官白忠志到庭執行職務。
中　　華　　民　　國　　111 　年　　5 　　月　　6 　　日
                  刑事第二十二庭審判長法  官  王美玲
                                      法  官  汪怡君
                                      法  官  陳銘壎
以上正本證明與原本無異。
如不服本判決，應於收受送達後20日內向本院提出上訴書狀，其
未敘述上訴之理由者並得於提起上訴後20日內向本院補提理由書
（均須按他造當事人之人數附繕本）「切勿逕送上級法院」。
                                      書記官 陳靜姿
中　　華　　民　　國　　111 　年　　5 　　月　　6 　　日
附錄：本案論罪科刑法條全文
槍砲彈藥刀械管制條例第7條
未經許可，製造、販賣或運輸制式或非制式火砲、肩射武器、機
關槍、衝鋒槍、卡柄槍、自動步槍、普通步槍、馬槍、手槍或各
類砲彈、炸彈、爆裂物者，處無期徒刑或7年以上有期徒刑，併
科新臺幣3千萬元以下罰金。
未經許可，轉讓、出租或出借前項所列槍砲、彈藥者，處無期徒
刑或5年以上有期徒刑，併科新臺幣1千萬元以下罰金。
意圖供自己或他人犯罪之用，而犯前二項之罪者，處死刑或無期
徒刑；處徒刑者，併科新臺幣5千萬元以下罰金。
未經許可，持有、寄藏或意圖販賣而陳列第1項所列槍砲、彈藥
者，處5年以上有期徒刑，併科新臺幣1千萬元以下罰金。
意圖供自己或他人犯罪之用，以強盜、搶奪、竊盜或其他非法方
法，持有依法執行公務之人所持有之第1項所列槍砲、彈藥者，
得加重其刑至二分之一。
第1項至第3項之未遂犯罰之。　　　
　　　
 附表：
編號          物品名稱 數量  1 仿手槍外型製造、組裝已貫通之金屬槍管而成，擊發功能正常，可供擊發子彈使用，具有殺傷力之非制式手槍（槍枝管制編號：0000000000號，含彈匣1個） 壹枝